臺灣彰化地方法院民事判決
110年度訴字第825號
原      告  張堂武  


訴訟代理人  張憶涵  
被      告  方昭慧  
上列當事人間請求遷讓房屋等事件，本院於民國110年10月21日
言詞辯論終結，判決如下：
    主  文
被告應將彰化市○○段○○○段○○○○○號建物（門牌號碼：彰化市○○路
○○○巷○○號）騰空遷讓返還與原告。
被告應給付原告新臺幣參萬陸仟元，並自民國一百一十年三月十
五日起至返還第一項所示房屋之日止，按月給付原告新臺幣壹萬
元。
訴訟費用由被告負擔。
本判決第一項原告以新臺幣捌拾參萬陸仟元為被告供擔保後，得
假執行，但被告如以新臺幣貳佰伍拾萬元為原告預供擔保，得免
為假執行。
本判決第二項於原告以新臺幣壹萬貳仟元供擔保後，得假執行；
但被告如以新臺幣參萬陸仟元為原告預供擔保，得免為假執行。
    事  實  及  理  由
壹、程序事項：
一、被告受合法通知，未於言詞辯論期日到場，核無民事訴訟法
    第386條各款所列情形，爰依原告之聲請，由其一造辯論而
    為判決。
二、訴狀送達後，原告不得將原訴變更或追加他訴，但擴張或減
    縮應受判決事項之聲明者，不在此限，民事訴訟法第255條
    第1項第3款定有明文。查原告起訴聲明第2項原請求被告給
    付新臺幣(下同)56,000元，並自民國110年3月15日起至遷讓
    房屋之日為止，按月給付原告10,000元；嗣因被告於訴訟進
    行中，繳交20,000元房租與原告，故於110年10月21日言詞
    辯論期日中，原告以言詞減縮上開聲明為被告應給付36,000
    元，並自110年3月15日起至遷讓房屋之日為止，按月給付原
    告10,000元（見本院卷第27頁)。核與前揭規定相符，應予
    准許。
貳、實體事項：
一、原告主張：兩造於108年3月14日簽訂房屋租賃契約書（下稱
    系爭租約），原告將其所有彰化市○○段○○○段0000○號建物（
    門牌號碼：彰化市○○路000巷00號房屋，下稱系爭房屋）出
    租與被告，租期自108年3月15日起至110年3月14日止，共計
    2年，押金14,000元，應於每月15日前繳交租金10,000元。
    然被告未按時繳納租金，迄至110年3月14日租期屆滿時，已
    遲付租金達7個月，經扣除押金14,000元及被告於本件訴訟
    中給付之租金20,000元後，尚積欠36,000元租金未清償。原
    告前寄發存證信函，催告被告限期繳清租金，並 請求被告
    搬遷，然被告迄今仍占用系爭房屋。被告無法律上原因，占
    用系爭房屋，並獲相當租金之不當得利，爰依租賃契約之法
    律關係、民法第767條第1項、民法第179條前段不當得利之
    法律關係，請求被告遷讓返還房屋、給付租金及返還不當得
    利等語，並聲明：如主文第1、2項所示；暨願供擔保，請准
    宣告假執行。
二、被告經合法通知而未到場，亦未提出書狀作何聲明或陳述。
三、原告主張之上開事實，業據其提出與其所述相符之房屋租賃
    契約書、存證信函及郵局收件回執、建物登記第一類謄本、
    建物所有權狀、建物照片等件為證（見本院彰化簡易庭110
    年度彰簡調字第334號卷宗第19至25、39至43頁）。被告已
    於相當時期受合法通知，而於言詞辯論期日不到場，亦未提
    出書狀爭執，依民事訴訟法第280條第3項準用第1項之規定
    ，其對原告主張之事實，視同自認，是原告上開主張應認為
    真正。
四、得心證之理由：
(一)承租人應依約定日期，支付租金，民法第439條定有明文。
    查兩造間系爭租約之租期自108年3月15日起至110年3月14日
    止，並約定被告應於每月15日前繳交租金10,000元，然被告
    未按時給付租金，迄至110年3月14日租期屆滿時，已遲付租
    金達7個月等事實，已如前述，則原告依租賃契約之法律關
    係，於扣除押金14,000元及被告於訴訟進行中給付之20,000
    元後，請求被告給付租金36,000元（計算式：70,000元－14,
    000元－20,000元＝36,000元），自屬有據。
(二)租賃定有期限者，其租賃關係，於期限屆滿時消滅，民法第
    450條定有明文。又所有人對於無權占有或侵奪其所有物者
    ，得請求返還之，民法第767條第1項前段亦有明文。查系爭
    租約業已於110年3月15日因期限屆滿而消滅，且原告前已寄
    發存證信函請求被告遷離，已如前述，可見原告已為反對被
    告繼續使用系爭房屋之意思，是被告於兩造間租賃關係消滅
    後，即無繼續占用系爭房屋之正當權利。從而，原告本於所
    有權人地位，依民法第767條第1項前段規定，請求被告騰空
    遷讓返還系爭房屋，係屬有據。 
(三)無法律上之原因而受利益，致他人受損害者，應返還其利益
    ；雖有法律上之原因，而其後已不存在者，亦同，民法第17
    9條定有明文。而無權占有他人之房屋，可能獲得相當於租
    金之利益，為社會通常之觀念；被占有人因此不能使用該房
    屋，亦係受有相當於租金之損害。又所謂相當於租金之利益
    ，係指因其本質上並非合法契約下所稱之租金，而僅係因占
    有人使用收益之結果，致被占用人無法將之出租而收取租金
    ，形同占有人受有相當於租金之利益，所有人則受有相當於
    租金之損害，故於認定占有人應返還之利益時，得以若占有
    人以承租方式占有使用時所應支出之租金為依據，則此項相
    當租金利益之認定，自可參酌原先出租時之租金額，而不受
    法定租金額之限制。查兩造間租賃關係已因期限屆滿而消滅
    ，則被告占用系爭房屋，即欠缺法律上之原因，而妨害原告
    就系爭房屋之占有使用，並致原告受有相當於租金利益之損
    害，且被告亦因而獲得使用系爭房屋相當於租金之利益。又
    被告原係以每月1萬元之租金向原告承租系爭房屋，則被告
    所受之使用利益，亦得以原先之租金額為計算之依據，較屬
    合理。從而，原告請求被告應自系爭租約期限屆滿之翌日即
    110年3月15日起，至遷讓返還系爭房屋之日止，按月給付原
    告相當於租金之不當得利1萬元，亦屬有據。
五、綜上所述，原告依民法第767條第1項前段規定，請求被告遷
    讓返還系爭房屋；並依租賃契約之法律關係，請求被告給付
    租金3萬6,000元；另依不當得利之法律關係，請求被告自11
    0年3月15日起至遷讓返還系爭房屋之日止，按月給付1萬元
    ，均有理由，應予准許。又原告陳明願供擔保聲請宣告假執
    行，核無不合，爰酌定相當之擔保金額，予以准許；並依民
    事訴訟法第392條第2項規定，依職權酌定相當擔保金額，宣
    告被告預供擔保後得免假執行。
六、本件事證已臻明確，兩造其餘攻擊防禦方法及所提證據，經
    審酌後與本件判決結果不生影響，爰不另一一論述，併予敘
    明。
七、訴訟費用負擔之依據：民事訴訟法第78條。
中　　華　　民　　國　　110 　年　　11　　月　　4 　　日
                  民事第三庭    法　官　鍾孟容         
以上正本係照原本作成。
如對判決上訴，應於判決送達後20日內向本院提出上訴狀。如委
任律師提起上訴者，應一併繳納上訴審裁判費。 
中　　華　　民　　國　　110 　年　　11　　月　　4 　　日
                                書記官　張茂盛